【裁判字號】    89,台聲,411
【裁判日期】    890811
【裁判案由】    返還共有物
【裁判全文】
最高法院民事裁定                                八十九年度台聲字第四一一號
    聲  請  人  乙○○
                丁○○
                甲○○
    共同代理人  許獻進律師
右聲請人因與丙○○等間請求返還共有物事件，對於中華民國八十九年三月十六日本
院裁定（八十九年度台上字第五八三號），聲請再審，本院裁定如左：
    主  文
聲請駁回。
聲請訴訟費用由聲請人負擔。
    理  由
本件聲請人對於本院八十九年度台上字第五八三號確定裁定（下稱原確定裁定），主
張有民事訴訟法第四百九十六條第一項第一款之情形，對之聲請再審，其理由無非以
：前訴訟程序第二審判決（即台灣高等法院八十八年度上字第一二二一號判決）以未
經相對人丙○○等舉證為真正之買賣契約書作為判決之證據，有違民事訴訟法第三百
五十七條、第二百七十七條之舉證責任規定，且以聲請人中一人之情形，「以偏概全
」推論聲請人全體皆同，亦違反論理法則。又證人已證明分管協議書未由全體起造人
或所有權人同意簽立，上開第二審判決卻依其證詞認定分管協議成立，並將無異議（
即沉默）視為默示之意思表示，理由不僅矛盾，且違反最高法院二十九年上字第七六
二號判例。再者，該第二審判決解釋公寓大廈管理條例第三條第三款所謂之專有部分
，不需具備構造上獨立性，並對於聲請人有關重建之重要防禦方法未表示意見，當然
違背法令。聲請人對之提起第三審上訴，已明確指出上開違誤，乃原確定裁定以其未
對前揭第二審判決之如何違背法令有具體之指摘，而認聲請人之上訴為不合法，駁回
其第三審上訴，適用法規顯有錯誤等云云，為其論據。惟按對於第二審判決上訴，其
上訴狀或理由書所表明者，顯與民事訴訟法第四百六十八條、第四百六十九條規定之
情形不相合時，仍難認為已對第二審判決之違背法令有具體之指摘，其上訴自難認為
合法。查聲請人上開在前訴訟程序上訴第三審所為之指摘，原確定裁定以其係就前訴
訟程序之第二審法院取捨證據、認定事實之職權行使，指摘其為不當，並就第二審法
院所為論斷，泛言未論斷或論斷矛盾，難認已對第二審判決之如何違背法令有具體之
指摘，因而駁回聲請人之第三審上訴，依上說明，自難謂適用法規顯有錯誤。至於前
訴訟程序第二審判決依聲請人丁○○與出賣人訂立之買賣契約書，認定聲請人已知或
可得而知共有人間之分管約定，以及專有部分不以具有構造上獨立性為必要，即令是
違背法令，亦因該判決尚以因聲請人買受系爭大樓房地時，相對人已各自占有管領車
位多年一節，作為聲請人已知或可得而知之認定依據，並謂一二九六建號建物具有構
造上獨立性，自與裁判結果不生影響，原確定裁定駁回聲請人之第三審上訴，仍屬正
當。其對之聲請再審，難謂為有理由。
據上論結，本件聲請為無理由。依民事訴訟法第九十五條、第七十八條、第八十五條
第一項前段，裁定如主文。
中      華      民      國    八十九    年      八      月     十一     日
                              最高法院民事第一庭
                                  審判長法官  李  錦  豐
                                        法官  楊  鼎  章
                                        法官  吳  麗  女
                                        法官  顏  南  全
                                        法官  陳  碧  玉
      右正本證明與原本無異
                                              書  記  官
中      華      民      國    八十九    年      九      月      五      日


司法院資訊處製作；財團法人民間司法改革基金會備份。
